臺灣臺中地方法院民事判決
111年度訴字第865號
原      告  許謙吉  
被      告  何睿竑之遺產管理人李月芬地政士

訴訟代理人  劉文森  
上列當事人間請求清償借款事件，本院於中華民國111年10月13
日言詞辯論終結，判決如下：
    主    文
被告應於管理何睿竑之遺產範圍內給付原告新臺幣625,000元，
及其中新臺幣500,000元部分自民國108年7月30日起，其餘新臺
幣125,000元部分自民國111年7月16日起，均至清償日止，按年
息5%計算之利息。
訴訟費用由被告於管理何睿竑之遺產範圍內負擔。
本判決於原告以新臺幣208,000元供擔保後，得假執行。
    事實及理由
一、原告主張：何睿竑（原名何定嶺）生前於民國108年4月30日
    向原告借款50萬元，借據載明借款期間自108年4月30日起至
    108年7月29日止，同日原告匯款新臺幣（下同）50萬元交付
    借款；又依雙方於108年4月29日簽立之協議書第一項約定，
    何定嶺願給付原告代籌款服務費7萬5,000元，並於108年4月
    30日簽發面額50萬元、7萬5,000元之本票各1紙交付原告。
    嗣何定嶺於108年6月4日再向原告借款5萬元，並於同日簽發
    面額5萬元之本票1紙交付原告，翌(5)日原告匯款5萬元交付
    借款。以上欠款共計62萬5,000元，迄未清償。其後何定嶺
    改名何睿竑，於111年1月21日死亡，其繼承人均拋棄繼承，
    經法院選任李月芬地政士為何睿竑之遺產管理人，爰依消費
    借貸之法律關係及該協議書之約定起訴請求等情。並聲明：
    除擔保金額外，如主文第一、三項所示。
二、被告則以：不爭執原告於108年4月30日匯款50萬元、6月5日
    匯款5萬元至何定嶺帳戶，就現有證據能不能認定原告主張
    之借貸關係，由法院判斷。對於原告請求7萬5,000元所稱之
    原因，沒有意見，由法院判定。不知道何睿竑有沒有清償，
    但是要爭執。目前何睿竑名下無任何財產等語，資為抗辯。
    並聲明：原告之訴駁回。
三、兩造不爭執之事實：
（一）原告於108年4月30日匯款50萬元至何定嶺之帳戶。
（二）原告於108年6月5日匯款5萬元至何定嶺之帳戶。
（三）何定嶺改名何睿竑，於111年1月21日死亡，其繼承人均拋
      棄繼承，法院選任李月芬地政士為何睿竑之遺產管理人。
四、得心證之理由：
（一）依原告提出其主張之借據、協議書各1份及本票3紙，參照
      上揭兩造不爭執之匯款事實，互核相符，亦與常情無違，
      非無可信，足認原告所主張於108年4月30日成立金錢借貸
      50萬元及約定代籌款服務費7萬5,000元之法律關係，另於
      同年6月5日成立金錢借貸5萬元之法律關係，均已有相當
      之證明，堪予採憑為真。
（二）既認原告主張之法律關係為真，而被告空泛質疑何睿竑有
      沒有清償，未能陳明有何清償之事實，遑論舉證，自難認
      有何清償之事實，即不能消滅原告請求之權利。
（三）依民法第229條第1項規定，給付有確定期限者，債務人自
      期限屆滿時起，負遲延責任。依同條第2項規定，給付無
      確定期限者，債務人於債權人得請求給付時，經其催告而
      未為給付，自受催告時起，負遲延責任；其經債權人起訴
      而送達訴狀，或依督促程序送達支付命令，或為其他相類
      之行為者，與催告有同一之效力。又依民法第233條第1項
      前段規定，遲延之債務，以支付金錢為標的者，債權人得
      請求依法定利率計算之遲延利息。所謂法定利率，依民法
      第203條規定，應付利息之債務，其利率未經約定，亦無
      法律可據者，週年利率為5%。依原告所提出之借據，載明
      雙方約定該50萬元借款期間自108年4月30日起至108年7月
      29日止，可知債務人應自108年7月30日起負遲延責任，則
      原告就此部分請求自108年7月30日起算之法定遲延利息，
      即有理由。原告就其餘部分，請求自民事變更訴之聲明狀
      繕本送達被告翌日即111年7月16日起算之法定遲延利息，
      亦非無據，附此敘明。
（四）綜上所述，原告依消費借貸之法律關係及代籌款服務費之
      約定，請求被告於管理何睿竑之遺產範圍內給付原告62萬
      5,000元，及其中50萬元部分自108年7月30日起，其餘12
      萬5,000元部分自民事變更訴之聲明狀繕本送達被告翌日
      即111年7月16日起，均至清償日止，按年息5%計算之法定
      遲延利息，為有理由，應予准許。
（五）原告陳明願供擔保，請求宣告假執行，核無不合，爰酌定
      相當擔保金額准許之。
五、本件事證已臻明確，兩造其餘之攻擊、防禦方法，核與判決
    結果不生影響，毋庸逐一論列，併此敘明。
六、訴訟費用負擔之依據：民事訴訟法第78條。
中　　華　　民　　國　　111 　年　　11　　月　　3 　　日
                  民事第三庭    法  官  蔡嘉裕
正本係照原本作成。
如對本判決上訴，須於判決送達後20日內向本院提出上訴狀。如
委任律師提起上訴者，應一併繳納上訴審裁判費。
中　　華　　民　　國　　111 　年　　11　　月　　3 　　日
                                書記官  譚鈺陵